臺灣高等法院臺中分院刑事判決　　　 93年度上訴字第1243號
上　訴　人
即　被　告　丁○○
　　　　　　　　　　　二
上列上訴人因廢棄物清理法案件，不服臺灣彰化地方法院九十三
年度訴字第五三二號中華民國九十三年七月十三日第一審判決（
起訴案號：臺灣彰化地方法院檢察署九十三年度偵字第二九六九
號），提起上訴，本院判決如下：
      主  文
原判決撤銷。
丁○○共同未依廢棄物清理法規定領有廢棄物處理許可文件，從
事廢棄物處理，處有期徒刑貳年。
      事  實
一、丁○○曾因盜採砂石之竊盜案件，經台灣彰化地方法院於民
    國 (下同 )九十一年十一月十三日判處有期徒刑五月，如易
    科罰金，以三百元折算一日確定，嗣於九十三年四月九日執
    行完畢（其為下列犯行時，上開所受有期徒刑之宣告尚未開
    始執行，不構成累犯）。緣庚○係彰化縣二林鎮○○○段十
    三之一地號土地所有權人，前因違法開挖上述土地之砂石致
    產生一地勢低窪之坑洞（庚○違反區域計劃法犯行，業經法
    院判處有期徒刑四月，如易科罰金，以三百元折算一日確定
    ），仍不知警惕，未經主管機關許可，與丁○○約定提供上
    開土地予丁○○回填廢棄物（庚○未經主管機關許可，提供
    土地回填廢棄物犯行，業經台灣彰化地方法院以九十二年度
    訴字第一三二五號判處有期徒刑一年十月，刻上訴本院審理
    中）。而丁○○明知未依廢棄物清理法規定領有廢棄物清除
    、處理許可文件，不得從事廢棄物清除、處理之工作，竟基
    於非法清除、處理之犯意 (清除基於概括犯意 )，自九十二
    年九月間某日起，僱用不知情不詳姓名之成年司機，以貨車
    將夾雜廢棄木材、磚塊、廢塑膠、玻璃瓶、廢泡綿、輪胎（
    輪胎起訴書漏載）等一般事業廢棄物載運至上開坑洞內傾倒
    ，前後二十餘天共計約傾倒二十噸級貨車十六車次，而從事
    廢棄物清除，並擬在右揭廢棄物上覆蓋二米之砂土掩埋處理
    ，自同月二十四日起，以每日新台幣（下同）八千元之代價
    ，僱用與其有共同犯意聯絡之子○○（子○○未依廢棄物清
    理法規定領有廢棄物處理許可文件，從事廢棄物處理犯行，
    業經台灣彰化地方法院判處有期徒刑一年四月，緩刑四年確
    定）駕駛挖土機，負責在上開土地上將砂土覆蓋在右開廢棄
    物上加以掩埋處理，另以每日一千元之代價，僱用與其相識
    且同具犯意聯絡之己○○（己○○未依廢棄物清理法規定領
    有廢棄物處理許可文件，從事廢棄物處理犯行，業經台灣彰
    化地方法院判處有期徒刑一年六月，現上訴中）在現場擔任
    監工之工作，而共同從事廢棄物處理。嗣於同月二十五日十
    七時許，子○○在上述土地操作挖土機覆土掩埋處理，而己○○在現場監工之際，為警當場查獲，並扣得子○○所有之
    前開挖土機乙台，經警依子○○、己○○之供述通知丁○○
    到案說明，始查知上情。
二、案經彰化縣警察局二林分局報告臺灣彰化地方法院檢察署檢
    察官偵查起訴。
      理  由
一、訊據被告丁○○矢口否認有何違反廢棄物清理法之犯行，辯
    稱：是庚○的女婿綽號阿志與毛六找我，毛六叫我幫忙頂罪
    ，代價二十萬元，我因生活因難，始同意代為頂罪云云，經
    查：
（一）右開犯罪事實業據被告丁○○於警訊中坦承不諱 (見九五
      ○四號偵查卷第十、十一頁 )，被告於偵查中亦供稱警訊
      筆錄屬實 (見九十二年十月二十八日筆錄 )。被告警詢筆
      錄係採員警詢問，被告回答，一問一答之方式製作，被告
      回答後，員警再次確認後依被告原意整理製成，全程錄音
      連續未中斷，長約五十五分鐘，問答內容與警詢筆錄記載
      內容相符，詢問終了，員警將筆錄交予被告閱覽，經被告
      閱覽後表示無誤等情，業經原審法院於審理時當庭勘驗屬
      實，被告原審選任辯護人辯稱：被告於製作警詢筆錄時，
      係由員警依照筆錄記載宣讀問題、回答，被告僅在員警照
      篇宣讀各問題及回答後答稱「是」，且警詢錄音不連續云
      云，顯與事實不符，委無足採。由前開勘驗結果，足徵被
      告於警詢中之自白係基於自由意志所為，自有證據能力。
 (二) 被告右開警訊及偵查中所供述核與共犯己○○、子○○及
      證人即地主庚○分別於原審及本院審理中 (己○○、庚○
       )供述之情節相符，並有被告與庚○簽立之切結書影本一
      張在卷可參，被告對切結書上其姓名之簽署且不爭執。證
      人庚○於原審法院審理時雖證述：僅提供土地予被告回填
      砂石，並不可傾倒其他物品云云，核與其於九十二年十月
      二十八日偵訊中供述：伊去買檳榔時，發現被告住處前有
      廢棄物，伊表示可回填至伊土地上，回填後要在上面覆蓋
      二米之土方等語及被告於同日偵訊時供稱：因庚○向伊買
      檳榔，詢問伊廢棄物為何不載走，伊答以沒錢，庚○即表
      示有一水池可供伊傾倒等語相齟齬，且庚○於原審法院審
      理時亦陳稱：於偵訊時確有如上之供述等語無訛，證人庚○於原審法院審理時所為上述：僅提供土地予被告回填砂
      石，並不可傾倒其他物品云云，顯係事後規避自己責任所
      為之避就之詞，不足採信。
（三）按廢棄物清理法第二條所稱之廢棄物，分為一般廢棄物及
      事業廢棄物二種，一般廢棄物係指：由家戶或其他非事業
      所產生之垃圾、糞尿、動物屍體等，足以污染環境之固體
      或液體廢棄物。事業廢棄物則分為有害事業廢棄物：由
      事業機構所產生具有毒性、危險性，其濃度或數量足以影
      響人體健康或污染環境之廢棄物。一般事業廢棄物：由
      事業機構所產生有害事業廢棄物以外之廢棄物。本件依卷
      附之彰化縣環境保護局稽查隊環境稽查工作紀錄乙紙、現
      場照片十二幀、彰化縣二林分局檢查紀錄表乙紙及現場圖
      乙紙觀之，傾倒在右述土地坑洞內之廢棄物係廢棄木材、
      磚塊、廢塑膠、玻璃瓶、廢泡綿、輪胎等物，並無證據證
      明係有害事業廢棄物，上述廢棄木材、磚塊、廢塑膠、玻
      璃瓶、廢泡綿、輪胎等物，應屬一般事業廢棄物，堪以認
      定。另依彰化縣環境保護局九十三年九月三日彰環稽字第
      ○九三○○二九六一六號函覆被告所掩埋之廢棄物為廢木
      材、廢塑膠、廢玻璃及磚石等為公告可再利用廢棄物，惟
      混雜廢泡綿，非屬可再利用廢棄物及九十三年十月十八日
      彰環稽字第○九三○○三四二七九號函覆被告所掩埋之廢
      棄物種類，現場稽查時由現地勘查，可再利用與不可再利
      用之廢棄物混雜且種類及數量眾多，難推估非屬可再利用
      廢棄物比例為何。堪認上開廢棄物中含有廢泡綿等不可回
      收再利用之廢棄物，種類數量均多。
（四）被告雖辯稱係以二十萬元之代價代替頂罪云云，然為證人
      庚○、戊○○、辛○○分別於原審及本院審理中 (戊○○
      、辛○○ )所否認。參以被告於警詢時供稱：係地主庚○
      叫伊回填處理等語，衡情，倘被告所辯係代庚○頂罪云云
      非虛，則其理當避免供出庚○，使庚○得以全身而退，何
      以供述係經地主庚○同意，使庚○同負違反廢棄物清理法
      之犯行？又依被告於警詢中供陳：回填之廢棄物係伊以前
      工廠拆掉，放在家前之廢棄物，僱用己○○每日一千元，
      僱用子○○每日八千元，伊於二十多天前即已連續載運廢
      棄物至該地號土地回填迄經警查獲為止，約回填二十噸級
      貨車十六輛等語，就傾倒之廢棄物來源、僱用己○○、子
      ○○二人工作之代價及內容暨傾倒之時間、車次等相關細
      節，皆知之甚詳，倘其僅係代庚○頂罪，焉能得知如此詳
      細之細節？證人己○○、子○○於原審法院及本院 (己○○ )審理時，均指證受僱於被告，況被告亦無法提供綽號
      「毛六」之真實姓名、年籍、地址供本院傳喚查證。再被
      告之前即曾被訴違反廢棄物清理法犯行，見卷附台灣高等
      法院被告前案紀錄表及卷附台灣彰化地方法院九十二年度
      訴字第八三一號判決書，其對違反本案之罪責當知悉，何
      以僅以二十萬元之代價即願替他人擔此罪責，且被告於台
      灣彰化地方法院檢察署九十三年度偵字第六○五二號偵查
      中供稱：李金初在九十三年八月十四日我去秀傳掛急診前
      幾天有介紹盧建邦跟我認識，因為我有在幫人處理廢土，
      所以李金初才會介紹盧建邦給我，後來我跟盧建邦聯絡，
      我們約定我幫盧建邦處理廢土，一車收六千元，我收五百
      元，李金初拿五百元，剩下交給實際處理的人阿偉 (見卷
      附筆錄 )。況被告於原審法院九十三年五月二十六日行準
      備程序時，經受命法官詢問其就檢察官起訴之犯罪事實是
      否認罪時，其本為認罪之意思表示，嗣始表示：如果判一
      年以上即不認罪等語。被告所辯：係毛六叫其幫忙頂罪云
      云，尚難遽加採信。此外，並有挖土機乙台扣案可資佐證
      。
 (五) 被告於九十三年十一月十一日本院審理時陳稱：證人癸○○可以證明伊是頂罪的等語。於九十三年十二月二十日於
      本院又陳稱：證人壬○○也知道伊是頂罪的等語。然查證
      人癸○○於本院證述：不認識阿志及毛六，我知道有一個
      叫毛六的人叫洪天成幫阿志擔罪，情形我不會講，丁○○
      和毛六講的時候，我有聽見，是在毛六家講的，我和丁○○一起去毛六家，毛六如何對丁○○說我不知道，擔何罪
      也不知道等語 (見本院卷一第九十四至九十八頁 )，並無
      從據為有利被告之認定。證人壬○○於本院先證稱：當時
      我在被告他家所開的檳榔攤坐時，剛好有人來找他，叫他
      頂罪這件事。我不認識那個來找他的人，但是我聽到他叫
      被告去承擔廢棄物清理的事，要他來擔罪，我有勸他不要
      ，但是被告覺得家有老人且他也生病可能不會判太久，他
      想要接受，當場沒有達成協議，我沒有注意被告怎麼稱呼
      那個人。過幾天我又到被告家坐客，因為我開砂石車常常
      中途會停在朋友家休息一下，被告告訴我他決定要擔罪，
      被告邀我與他到那個人家拿錢，我陪他到那個人家門口，
      是到二林鎮一個地方，我沒有進去，那個人有拿錢給被告
      。被告進去一下出來後有拿二萬元給我看，因為我不是當
      地人而且是被告載我去的，所以我不確定是二林鎮的什麼
      地方等語。嗣又證述：在檳榔攤我沒有遇到那個人，剛才
      說有看到那個人是錯的，我只是與被告及其他四、五位朋
      友聊天時，聽到說有人要叫被告擔罪，是被告自己說有人
      要他擔罪，我在被告家聊天至離開時被告都在場等語。就
      有無見到要被告擔罪者先後所述不一，且與被告當日所述
      ：毛六打電話叫我去擔罪，壬○○沒有看到毛六叫我擔罪
      ，他只看到來載我的人，當時有四、五人在場，我先走，
      那四、五個人還在我家等語不合 (見本院九十四年二月三
      日筆錄 )，而證人庚○、辛○○等均證述交付被告之錢係
      託其填土整地之代價等語，證人壬○○上開所述，亦難據
      為有利被告之認定。綜上所述，本件事證明確，被告所辯
      顯係脫卸之詞，不足採信，其犯行應堪認定。
二、按廢棄物清理法所謂「未依廢棄物清除、處理許可證或核備
    文件內容貯存、清除、處理廢棄物」，其中「貯存、清除、
    處理」之專用名詞定義係指：貯存：指一般廢棄物於清除、
    處理前，放置於特定地點或貯存容器、設施內之行為。清除
    ：指一般廢棄物之收集、運輸行為。處理：指下列行為：
    中間處理：指一般廢棄物在最終處置前，以物理、化學、生
    物、熱處理、堆肥或其他處理方法，改變其物理、化學、生
    物特性或成分，達成分離、減積、去毒、固化或安定之行為
    。最終處置：指將一般廢棄物以安定掩埋、衛生掩埋或封
    閉掩埋之行為。再利用：一般廢棄物做為原料、材料、燃
    料、填土或其他經中央主管機關及目的事業主管機關認定之
    用途行為，事業廢棄物貯存清除處理方法及設施標準第二條
    第一項規定參照。本件被告丁○○未依廢棄物清理法規定領
    有廢棄物清除處理許可文件，從事廢棄物清除、處理，核其
    所為係犯廢棄物清理法第四十六條第一項第四款之罪。被告
    與己○○、子○○就處理犯行，有犯意聯絡及行為之分擔，
    為共同正犯。被告僱用不知情不詳姓名之成年司機，以貨車
    載運並傾倒如事實欄所示之廢棄物，係間接正犯。被告多次
    傾倒廢棄物之行為，所為時間緊接，犯構成要件相同之罪，
    顯係基於概括犯意反覆為之，為連續犯，依刑法第五十六條
    規定論以未依廢棄物清理法第四十一條第一項規定領有廢棄
    物清除許可文件，從事廢棄物清除一罪。被告所犯未依廢棄
    物清理法第四十一條第一項規定領有廢棄物清除、處理許可
    文件，從事廢棄物清除、處理二罪間有方法、結果之牽連關
    係，依刑法第五十五條規定從一重之未依廢棄物清理法第四
    十一條第一項規定領有廢棄物清除處理許可文件，從事廢棄
    物處理罪處斷。公訴人起訴書雖僅敘及被告自九十二年九月
    二十四日起迄同月二十五日經警查獲止，僱用己○○、子○○從事廢棄物處理之犯行，惟此部分與被告自同月某日起，
    僱用不知情不詳姓名之成年司機，以貨車載運傾倒廢棄物之
    清除犯行，具有牽連犯之裁判上一罪關係如上述，為起訴效
    力所及，本院自應併予審理。原審予以論罪科刑，固非無見
    ，惟查原審認被告所犯清除及處理之犯行具有連續犯之關係
    ，於主文諭知共同連續，尚有未洽，被告上訴否認犯罪雖無
    理由，然原審判決既有如上未當之處，應由本院將其撤銷改
    判，爰審酌被告有偽造文書、竊盜等前科紀錄，素行不佳，
    有臺灣高等法院被告前案紀錄表在卷可按，為圖不法利得，
    未經許可清除、處理廢棄物，所為影響環境生態甚鉅及其犯
    罪後之態度等一切情狀，量處如主文第二項所示之刑，至查
    扣之挖土機一台，雖係共犯子○○所有供本案犯罪所用之物
    ，然挖土機價格達百萬元，且為子○○日常謀生之機具，相
    較於其因本案犯罪取得之日薪八千元，顯不相當，又非屬違
    禁物，如併予宣告沒收，顯有違比例原則，爰不為沒收之諭
    知，附此敘明。
三、台灣彰化地方法院檢察署檢察官併辦意旨略以：被告丁○○
    明知從事廢棄物貯存、清除、處理，應向縣市主管機關申請
    核發公民營廢棄物清除處理機構許可文件後，始得為之，竟
    未取得許可，領有廢棄物清除、處理許可文件，而與盧建邦
    、李金初 (均另案偵辦中 )共同基於犯意聯絡，由盧建邦於
    九十三年八月十一日，以電話向丙○○ (另案偵辦中 )，丁○○有能力以每車八千元之代價，代為處理廢棄物，待丙○○、甲○○ (另案偵辦中 )於九十三年八月十二日晚間，分
    別駕駛車牌號碼五六六－ＱＭ及一一六－ＱＮ號垃圾車，自
    台北縣板橋市○○道路載運二車廢棄物前來，被告丁○○與
    李金初即於當晚十一時許，駕車引導並指示將上開廢棄物傾
    倒在彰化縣福興鄉福興村台六十一線一七九點五公里處橋下
    ，嗣為警查獲，因認被告此部分犯有廢棄物清理法第四十六
    條第一項第四款之罪嫌云云。經查併辦案件犯罪時間與右述
    本案犯罪時間相距達十一個月許，尚難遽認被告係基於概括
    犯意為之，與右開判罪部分間乏裁判上一罪之關係，本院無
    從併審，應退回移送單位由檢察官另行偵處。
四、據上論斷，應依刑事訴訟法第三百六十九條第一項前段、第
    三百六十四條、第二百九十九條第一項前段、廢棄物清理法
    第四十六條第一項第四款、刑法第十一條前段、第二十八條
    、第五十五條，判決如主文。
    本案經檢察官乙○○到庭執行職務。
中　　華　　民　　國　　94　　年　　6 　　月 　30　 　日
               刑事第九庭  審判長法  官  康  應  龍
                                 法  官  趙  春  碧
                                 法  官  張  國  忠
上列正本證明與原本無異。
如不服本判決應於收受送達後十日內向本院提出上訴書狀，其未
敘述上訴之理由者並得於提起上訴後十日內向本院補提理由書（
均須按他造當事人之人數附繕本）。
                                 書記官　林　明　冬
中　　華　　民　　國　　94　　年　　7　　月　   4   　日
                                                    　Ｆ
